臺灣屏東地方法院民事判決　　　　　　　　96年度訴字第50號
原　　　告　丁○○
　　　　　　　　　　　　號
被　　　告　甲○○
上列當事人間第三人異議之訴事件，本院於民國96年7月4日言詞
辯論終結，判決如下：
    主  文
原告之訴駁回。
訴訟費用由原告負擔。
    事實及理由
一、原告起訴主張：坐落屏東縣九如鄉○○段309 地號土地上之
    未辦建物所有權第一次登記建物即門牌號碼屏東縣九如鄉○
    ○村○○路○ 段53巷9 號房屋（下稱系爭房屋），係原告於
    民國78、79年間出資興建，當時委由綽號「川仔」之水泥工
    承建，全部工程款總計新臺幣（下同）90餘萬元，為原告所
    有。又系爭房屋興建完成後，屋內所裝設電力設備及電話系
    統均以原告名義申請。系爭房屋雖由原告及前夫丙○○共同
    居住，然2 人已於85年協議離婚，約明確認系爭房屋之所有
    權及使用權均為原告所有。詎被告為滿足其債權，誤認為原
    告之前夫丙○○所有，而聲請本院以94年度執字第18750 號
    查封拍賣。為此，爰依強制執行法第15條規定提起第三人異
    議之訴等語，並於本院聲明：本院94年度執字第18750 號強
    制執行事件，就系爭房屋所為強制執行程序應予撤銷。
二、被告則以：
    (一)否認系爭房屋為原告出資興建。訴外人丙○○弟弟乙○○
      亦在本院民事執行處證述系爭房屋為丙○○所建。雖原告
      主張電費或繳稅名義人為原告，可資認定原告為系爭房屋
      所有權人，惟電費、繳稅名義人不能為認定所有權之依據
      ，且該名義隨時可申請變更。
    (二)系爭房屋係78、79年起造，85年11月1 日原告雖與債務人
      丙○○離婚，惟仍一起生活，且均設籍於系爭房屋內迄今
      ，又協議離婚書上並未約定財產之分配，另協議日期亦友
      有塗改之情形，顯然無離婚事實，目的僅在逃避債務等語
      ，資為抗辯。並於本院聲明：原告之訴駁回。
三、查被告以訴外人即原告前夫丙○○積欠其26萬元為由，向本
    院聲請發支付命令，經本院以94年度促字第11122 號核發並
    確定在案。嗣被告持該執行名義向本院民事執行處聲請對丙
    ○○財產強制執行，經本院民事執行處以94年度執字第1875
    0 號執行程序就系爭房屋查封之事實，業據本院調閱94年度
    執字第18750 號強制執行卷宗查核屬實。是本件本院所應審
    究者為：系爭房屋是否為原告所有？經查：
  (一)證人乙○○於本院民事執行處證述：伊當初購買屏東縣九如
    鄉○○段309 地號土地係為興建廟宇，伊是廟裡乩童，丙○
    ○為配合書寫文字之代言者。丙○○係伊哥哥，當時無自己
    房子，在外租屋，伊將土地讓丙○○蓋房子就近照顧，土地
    於77年間所購，系爭房屋係78、79年所建。有關前開土地整
    地及系爭房屋興建，均由丙○○自己請人測量、施作。當時
    其夫妻2 人尚未離婚。何人出資伊不清楚。購買前開土地丙
    ○○並未出資，伊用訴外人陳來石之名義貸款，當時有答應
    系爭房屋坐落基地給丙○○，惟該2 人離婚後，丙○○拿土
    地權狀向他人借100 萬元，事後由伊代為清償，所以伊不同
    意將土地給丙○○等語（見94年度執字第18750 號卷宗第14
    7 、148 頁），復於本院證稱：屏東縣九如鄉○○段309 地
    號土地有蓋1 間廟和2 棟房子，房子1 棟是伊住，1 棟是原
    告在住，非同時所建，伊的鐵皮屋先蓋的，在78年蓋的，原
    告住的房子，印象當中是在79年前後，原告住的房子蓋好之
    後是丙○○和原告一起使用，原告住的房子是他們夫妻2 人
    一起蓋的，但何人出資我不清楚。現在原告住的房子是丙○
    ○找工人來蓋的等語，是依乙○○所言，尚無從證明系爭房
    屋為原告出資所建。
  (二)雖證人丙○○於本院證述：系爭房屋為原告出資興建，工人
    是原告所僱請，資金來源於77、78年跟的互助會並向原告娘
    家借錢，原告向其表示系爭房屋蓋100 多萬元，標會多少錢
    忘記了。蓋系爭房屋時原告在農場工作，1 個月收入約3 萬
    多元，當時伊在開計程車，一個月收入約2 、3 萬元等語，
    然核與原告於本院表示：系爭房屋伊花了90萬元左右蓋的，
    資金來源有標會，並向伊母親借了60萬元，時間太久會首是
    誰、金額多少已經忘記了。伊是從79年開始陸陸續續5 年借
    得，60萬元有時伊的會錢不夠也有拿下去充，當時伊一個月
    的會錢約5 萬多元，伊當時是在自助餐炒菜，月薪25,000元
    ，伊先生那時候開計程車，收入不穩定。系爭房屋是從78年
    開始蓋的，當年就完工了，伊是從79年開始跟會，工程款伊
    用會款和伊母親借我的錢來週轉，工程款伊拖了很多年才付
    清等語（見本院卷第26頁）相左，且系爭房屋用電申請名義
    人原為乙○○，於88年10月19日始變更為原告名義，有94年
    度執字第18750 號卷附之臺灣電力股份有限公司屏東區營業
    處95年7 月3 日D 屏東字第9606 -0235號函可按，亦與原告
    主張系爭房屋於興建完畢之初即以其名義申請電力系統有間
    ，則原告是否有出資興建系爭房屋，即有疑義，原告主張系
    爭房屋為其所有，尚無足採。
  (三)又原告雖提出協議離婚書證明與丙○○離婚時，確認系爭房
    屋由原告取得所有權及使用權。惟該協議離婚書就財產之處
    置僅記載：土地坐落九如鄉○○段309 號120 坪給女方，對
    於系爭房屋並未加以記述。則原告前開主張，亦無從採信。
四、按第三人就執行標的物有足以排除強制執行之權利者，得於
    強制執行程序終結前，向執行法院對債權人提起異議之訴，
    民事訴訟法第15條前段定有明文。系爭房屋原告無從證明為
    其所有，而原告復未主張有何足以排除強制執行之權利，從
    而，原告請求撤銷系爭房屋強制執行程序，即無理由，應予
    駁回。
據上論結，本件原告之訴為無理由，依民事訴訟法第78條，判決
如主文。
中　　華　　民　　國　　96　　年　　7 　　月　　23　　日
                  民事第一庭    審判長法　官  徐美麗
                  　                  法  官  葉力旗
                                      法  官  邱玉汝
正本係照原本作成。
如對判決上訴，須於判決送達後20日內向本院提出上訴狀，其未
表明上訴理由者，應於提出上訴後20日內向本院補提理由書狀（
均須按他造當事人之人數附繕本）。
中　　華　　民　　國　　96　　年　　7 　　月　　24　　日
                                      書記官  魏慧夷
